【裁判字號】    99,消債聲,175
【裁判日期】    991029
【裁判案由】    聲請免責
【裁判全文】
臺灣板橋地方法院民事裁定           99年度消債聲字第175號
聲  請  人
即 債務 人  甲○○
代  理  人  楊仁聲律師
上列當事人聲請消費者債務清理事件，本院裁定如下：
    主    文
債務人甲○○不免責。
    理    由
一、按「法院為終止或終結清算程序之裁定確定後，除別有規定
    外，應以裁定免除債務人之債務。」、「債務人有下列各款
    情形之一者，法院應為不免責之裁定，但債務人證明經普通
    債權人全體同意者，不在此限：一、於七年內曾依破產法或
    本條例規定受免責；二、隱匿、毀損應屬清算財團之財產，
    或為其他不利於債權人之處分；三、捏造債務或承認不真實
    之債務；四、因浪費、賭博或其他投機行為，致財產顯然減
    少或負擔過重之債務，而生開始清算之原因；五、於清算聲
    請前一年內，已有清算之原因，而隱瞞其事實，使他人與之
    為交易致生損害；六、明知已有清算原因之事實，非基於本
    人之義務，而以特別利於債權人中之一人或數人為目的，提
    供擔保或消滅債務；七、隱匿、毀棄、偽造或變造帳簿或其
    他會計文件之全部或一部，致其財產之狀況不真確；八、故
    意於財產及收入狀況說明書為不實之記載，或有其他故意違
    反本條例所定義務之行為」，消費者債務清理條例第132 條
    、第134條定有明文。
二、本件債務人甲○○聲請消費者債務清理事件，前經本院於民
    國97年11月25日裁定開始清算程序（本院97年度消債清字第
    27號），嗣經本院司法事務官於99年4 月20日裁定清算程序
    終止確定（本院97年度執消債清字第11號）。經本院依職權
    函知全體無擔保債權人，就本院應否裁定免除債務人債務陳
    述意見結果，債權人均具狀表明不同意債務人免責等情，亦
    有上開債權人之陳報狀在卷可佐。本件依債權人台新國際商
    業銀行股份有限公司（下稱台新銀行）、匯豐（台灣）商業
    銀行股份有限公司（承受香港商香港上海匯豐銀行股份有限
    公司所分割之資產、負債及在台分行部分營業）、萬泰商業
    銀行股份有限公司（下稱萬泰銀行）、兆豐國際商業銀行股
    份有限公司（下稱趙豐銀行）、華南商業銀行股份有限公司
    （下稱華南銀行）、聯邦商業銀行股份有限公司（下稱聯邦
    銀行）、國泰世華銀行股份有限公司（下稱國泰世華銀行）
    、花旗（台灣）商業銀行股份有限公司（係承受美商花旗銀
    行股份有限公司營業之既存銀行）、日盛國際商業銀行股份
    有限公司（下稱日盛銀行）、渣打國際商業銀行股份有限公
    司（下稱渣打銀行）及中國信託商業銀行股份有限公司（下
    稱中國信託銀行）所提出之債務人信用卡及現金卡之消費明
    細表所示，債務人於94年5 月使用台新銀行信用卡預借現金
    共計新臺幣（下同）48,000元、同年月於玖燁國際有限公司
    消費共計37,800元、同年7月於玖燁國際有限公司消費8,820
    元（見本院卷第19頁）；債務人於92年10月使用香港商香港
    上海匯豐銀行信用卡預借現金2萬元、同年12月預借現金1萬
    元、93年1月預借現金1萬元（見本院97年度執消債清字第11
    號卷第226頁正反面）；債務人於92年5月使用萬泰銀行現金
    卡借款29,000元及93年8月借款共計8萬元（見本院卷第25頁
    ）；債務人於92年8月使用兆豐銀行信用卡預借現金2萬元、
    同年10月預借現金2萬元、同年11月預借現金2萬元、93年1
    月預借現金1萬元、同年4月預借現金1萬元（見本院卷第29
    至31頁）；債務人於93年8月使用華南銀行現金卡預借現金
    共計5萬元（見本院卷第49頁）；債務人於92年7月使用聯邦
    銀行信用卡於思情茶藝館消費13,805元、93年9月於快樂KTV
    消費7, 865元、同年月於富陽企業社消費157,00元、同年月
    於三興菸酒有限公司消費11,000元（見本院卷第54至55頁）
    ；債務人於95年4月使用國泰世華銀行簡易通信貸款141,795
    元（見本院卷第59至60頁）；債務人於94年6月使用美商花
    旗銀行信用卡起分24期，每期借款6,250元（見本院卷第65
    至81頁）；債務人於92年10月使用日盛銀行信用卡預借現金
    15,000元（見本院卷第84頁）；債務人於94年10月使用渣打
    銀行信用卡貸款121,500元（見本院卷第103頁）；債務人於
    93年4月使用中國信託現金卡借款20,100元及94年4月借款20
    ,033元（見本院卷第114至117頁）。依債務人上開消費及預
    借現金之金額、次數及消費明細內容等，可認債務人並未謹
    慎消費、撙節開支，節省生活非必要性之支出以求致力還款
    予各債權人，反以辦理現金卡、信用卡之方式，為大量、非
    必要性之消費支出行為，致負擔過重之債務。且債務人亦具
    狀略稱：94年5月使用台新銀行信用卡借款48,000元，係因
    不足支付人事費用、同年月消費37,800元、7月消費8,820元
    均係為投資設備原料；92年10月使用香港上海匯豐銀行信用
    卡預借現金2萬元、12月預借現金1萬元、93年1月預借現金1
    萬元，係用於房租、生活開支及肝硬化之醫療支出；92年5
    月使用萬泰銀行現金卡借款29,000元、93年借款8萬元，用
    於房租、生活開支及從事模具組合、加工之周轉；92年8月
    使用兆豐銀行信用卡預借現金2萬元、同年10月預借現金2萬
    元、同年11月預借現金2萬元、93年1月預借現金1萬元、同
    年4月預借現金1萬元，係用於生活開銷、房租及子女教育雜
    費；93年8月使用華南銀行現金卡預借現金5萬元，用於生活
    開支、房租及子女教育雜費；92年7月使用聯邦銀行信用卡
    於思情茶藝館消費13,805元、94年9月於快樂KTV消費7,865
    元、同年於富陽企業社消費15,700元、同年月於三興菸酒有
    限公司消費11000元等，均係用於交際廠商相關費用；95年4
    月使用國泰世華銀行簡易通信貸款141,795元，用於子女唸
    專科費用、房租、生活開支與醫療費用及被上游廠商倒債須
    付員工工資；使用美商花旗銀行信用卡，94年6月起分24期
    ，每期借款6,250元，用於子女唸專科、商職費用、房租及
    銀行部分卡債；92年10月使用日盛銀行信用卡，預借現金15
    ,000元，用於生活費用及房租；94年10月使用渣打銀行信用
    卡借款121,500元，用於四、五女唸書、房租、生活開支、
    還部分銀行卡債及因上游廠商倒債須付員工薪資；使用中國
    信託現金卡，93年4月還款20,100元、94年4月借款20,033元
    ，用於房租、生活開支、還部分銀行卡債。聲請人前因借款
    從事模具工作，又與配偶共同賣便當藉以貼補家用，但均賠
    本，致無法如期繳納借款，於95年又因肝硬化末期在亞東醫
    院住院治療，96年8月30日再轉診至林口長庚繼續治療，同
    年11月22日作肝臟移植手術，固95年之債務協商，皆由子代
    為清償等語（見本院卷第122頁至124頁）。惟就提領現金用
    途及用於交際廠商相關費用均未舉證以實其說，尚難採信。
    矧依上開債務人信用卡、現金卡之消費明細表、交易明細表
    所示，以及債務人所自陳之收入、支出情形，堪認債務人有
    「因浪費、賭博或其他投機行為，致財產顯然減少或負擔過
    重之債務，而生開始清算之原因」情事存在。
三、綜上所述，本件堪認債務人有消費者債務清理條例第134 條
    第4款所規定之不應免責之情形存在，爰裁定如主文。
中    華    民    國    99    年    10    月    29    日
                  民事第三庭    法  官  楊千儀
以上正本係照原本作成。
如對本裁定抗告，須於裁定送達後10日內向本院提出抗告狀，並
應繳納抗告裁判費新臺幣1,000元。
中    華    民    國    99    年    10    月    29    日
                                書記官  劉鴻傑

司法院資訊處製作；財團法人民間司法改革基金會備份。
